臺灣基隆地方法院刑事判決　　　　　　 100年度訴緝字第32號
公　訴　人　臺灣基隆地方法院檢察署檢察官
被　　　告　洪長仁
上列被告因違反懲治走私條例等案件，經檢察官提起公訴（89年
度偵字第4335號、90年度偵字第1071號），本院判決如下：
    主  文
本件免訴。
    理  由
一、公訴意旨如附件起訴書所載。
二、按案件時效已完成者，應諭知免訴之判決，刑事訴訟法第30
    2 條第2 款定有明文。又刑法於民國94年1 月7 日修正、同
    年2 月2 日公布、95年7 月1 日施行（下稱新法；修正前刑
    法下稱舊法），新法第2 條第1 項之規定，係規範行為後法
    律變更所生新舊法律比較適用之準據法，於新法施行後，本
    應適用新法第2 條第1 項之規定，為「從舊從輕」之比較，
    惟因刑法施行法第8 條之1 另定有：「於中華民國94年1 月
    7 日刑法修正施行前，其追訴權或行刑權時效已進行而未完
    成者，比較修正前後之條文，適用最有利於行為人之規定」
    ，顯為新法第2 條第1 項之特別規定，自應優先適用。查被
    告行為後，刑法如前述業經修正，並於95年7 月1 日生效施
    行，而修正前、後之刑法第80條、第83條關於追訴權時效期
    間及其停止原因等規定不同，其中新法第80條第1 項將時效
    期間大幅拉長，較之舊法規定明顯不利於被告，惟新法第83
    條放寬得使追訴權時效消滅進行之事由，是有關追訴權時效
    之規定，修正前、後之刑法各自有較有利於被告之情形，揆
    諸前揭規定，自應綜合比較時效期間長短及停止原因等相關
    規定後，整體適用最有利於被告之規定。
三、查被告洪長仁被訴應從一重違反懲治走私條例第2 條第1 項
    私運管制物品進口逾公告數額罪處斷，該罪法定最重本刑為
    有期徒刑7 年，依舊法第81條（已修正刪除）、第80條第1
    項第2 款之規定，追訴權時效期間為10年，自其犯罪行為終
    了日「87年5 月20日」開始起算，經加計檢察官自89年10月
    17日開始偵查本案，暨偵查終結起訴繫屬本院審理，迄本院
    第一次發布通緝日即90年9 月4 日止之期間（合計「10月又
    19日」），以上期間不生時效進行之問題，再加計因被告通
    緝，致本案審判程序不能開始，而停止追訴權時效進行持續
    所達上開追訴權時效期間之四分之一期間即2 年6 月後，扣
    除本件提起公訴即90年4 月27日至繫屬本院日即90年5 月3
    日期間共7 日，被告所犯前開私運管制物品進口逾公告數額
    罪之追訴權時效，依舊法之規定應至「100 年10月2 日」完
    成。反之，若依新法第80條第1 項第2 款之規定，被告所犯
    上開罪名之最重本刑為有期徒刑7 年，其追訴權時效延長為
    20年，依新法第83條第1 項之規定，經加計檢察官於90年5
    月3 日起訴繫屬於本院，迄本院第一次發布通緝日即90年9
    月4 日止之期間（合計「4 月又3 日」），以上期間不生時
    效進行之問題，再加計因被告通緝，致本案審判程序不能開
    始，而停止追訴權時效進行持續所達上開追訴權時效期間之
    四分之一期間即5 年後，被告所犯私運管制物品進口逾公告
    數額罪之追訴權時效，依新法之規定則至「112 年9 月23日
    」始完成。從而，經比較新舊法之規定，舊法之規定明顯較
    有利於被告，依前揭刑法施行法第8 條之1 規定，應適用被
    告行為時即舊法第80條、第83條有關追訴權時效之規定，是
    被告所犯詐私運管制物品進口逾公告數額罪之追訴權時效應
    至100 年10月2 日完成，惟被告迄今仍未緝獲歸案，其所犯
    私運管制物品進口逾公告數額罪之追訴權已因時效完成而消
    滅，揆諸前揭說明，本件爰不經言詞辯論，應逕為免訴之諭
    知。
據上論斷，應依刑事訴訟法第302 條第2 款、第307 條，判決如
主文。
中    華    民    國    100   年    10    月    31    日
                  刑事第三庭審判長法  官  陳志祥
                                  法  官  張婷妮
                                  法  官  黃梅淑
 以上正本證明與原本無異。
如不服本判決應於收受送達後10日內向本院提出上訴書狀，並應
敘述具體理由；其未敘述上訴理由者，應於上訴期間屆滿後20日
內向本院補提理由書( 均須按他造當事人之人數附繕本) 「切勿
逕送上級法院」。
中    華    民    國    100   年    10    月    31    日
                                  書記官  丁妍君
附件：
臺灣基隆地方法院檢察署檢察官起訴書
                                      89年度偵字第4335號
                                      90年度偵字第1071號
被  告  洪長仁  男  四十四歲（民國四十五年九月廿日生）
                住台北市○○○路○段一三五巷二十三號二樓
                身分證號碼：Ｚ000000000號
右一被告
選任辯護人鍾永盛律師
被  告  李中揚  男  五十三歲（民國○○○年○月○日生）
                住台北縣中和市○○街一二四巷一號十五樓之
                  一
                身分證號碼：Ｚ000000000號
右一被告
選任辯護人張質平律師
被  告  孫文豹  男  四十九歲（民國○○年○月○○○日生）
                住台北縣新店市○○○街七之一號四樓
                身分證號碼：Ｚ000000000號
        魏文隆  男  四十五歲（民國○○○年○○月○○日生
                 )
                住基隆市○○○路一二三巷三號
                身分證號碼：Ｚ000000000號
        楊國隆  男  四十五男（民國○○○年○月○○日生）
                住台北市○○區○○路三二一巷十弄五號二樓
                身分證號碼：Ｚ000000000號
右列被告等因違反懲治走私條例等案件，業經偵查終結，認應提
起公訴，茲將犯罪事實及證據並所犯法條分述如左：
        犯罪事實
一、洪長仁是香港石材業者，在大陸廈門、深圳設有石材切割場
    及石源，李中揚係明康公司（全名明康實業有限公司）實際
    負責人，孫文豹係明康公司負責辦理貨櫃進口之職員，魏文
    隆為報關業者，楊國隆為華宏公司（全名華宏海運承攬運送
    股份有限公司）協理專責辦理貨櫃裝運事宜。洪長仁、李中
    揚、孫文豹明知大陸產花崗石等石材、氧化鋅、錫製品係我
    國海關管制進口之物品，彼等竟意圖牟利，亦基於共同犯意
    連絡，基於概括之犯意連絡，自八十五年十二月間起，即由
    洪長仁提供大陸花崗石等石材、氧化鋅、錫製品貨源，並負
    責安排大陸廈門裝貨起運事宜，船運事宜則由李中揚委由華
    宏公司楊國隆洽辦，至於報關所需之不實文件由李中揚、孫
    文豹負責，再由李、孫二人委由知情之魏文隆，彼亦基於共
    同之犯意連絡，連續於繕打進口報單時偽填不實起運港並投
    單申報。來貨中花崗石材計有十八筆（包含未得遂之十只花
    崗石材貨櫃，詳見犯罪事實二），其中有七、八筆係李中揚
    向洪長仁購買進口，其餘是洪長仁自已向李中揚借牌進口大
    陸石材，另李中揚、孫文豹各向洪長仁購買氧化鋅四筆、鍚
    製品一筆，洪長仁、李中揚、孫文豹彼等則依事先謀議之方
    式，即以虛報產地方式規避海關管制，後李中揚與孫文豹則
    共同偽造發票、裝箱單，將石材產地虛報為南非、氧化鋅類
    虛報產地為南韓產、錫製品類虛報產地為馬來西亞等方式，
    再由李中揚、孫文豹將前揭不實報關文件，交予報關業者魏
    文隆，連續向基隆關稅局投單報關，計申報進口花崗石等石
    材十七筆、氧化鋅四筆、錫製品一筆總計二十二筆得逞。
二、迨八十七年五月廿日，洪長仁為擬進口其自大陸產製之花崗
    石材貨櫃十只，同前方式，向李中揚借牌申報，李中揚與孫
    文豹於偽造不實發票、裝箱單後，由孫文豹委託魏文隆申報
    進口（報單號碼:AA/87/2939/0038、0039、0040、0041計四
    張），虛報產地泰國，經基隆關稅局機動隊攔櫃複查，發現
    來貨十只貨櫃中，未經海關驗貨員查驗之六只貨櫃中，有五
    只貨櫃上繫掛大陸廣州（QUAN ZHOU ）航商（P.ENAVIGATIO
     N.CO. ）英文封條，基於同一發貨人、同一發貨地、同時
    裝船、同一收貨人，海關依法認定該十只貨櫃係大陸產石材
    予以查扣，唯洪長仁、李中揚竟意圖以不實之貨櫃動態表、
    產地證明掩飾來貨為大陸管制物品，而由李中揚要求知情之
    華宏公司協理楊國隆提供不實之貨櫃動態表，另由李中揚透
    過泰國友人取得偽造泰國生產之產地證明，後經由孫文豹轉
    交魏文隆提供海關驗證而行使之，唯均未被海關採信，仍裁
    定處以新台幣（下同）一百七十四萬零九百二十八元，因明
    康公司人頭負責人黃龍泉不甘受裁罰，始追查出上情，唯洪
    長仁、李中揚、孫文豹計闖關走私得逞總額一千六百零九萬
    三千二百五十五元（花崗石材製品申報價額四百五十五萬一
    千八百二十四元、氧化鋅申報價額八百三十四萬六千三百九
    十八元、錫製品申報價額三百一十九萬五千零三十三元）。
三、案經法務部調查局航業海員調查處移送偵辦。
        證據並所犯法條
一、右開以申報不實產地規避大陸管制物品，連續私運大陸管制
    進口之石材、氧化鋅、錫製品進口之事實，業據被告洪長仁
    、李中揚、孫文豹於法務部調查局航業海員調查處調查時及
    本署偵查中供認不諱，被告魏文隆、楊國隆均矢口否認有何
    犯行，被告魏文隆辯稱不知來貨是大陸物品云云。被告楊國
    隆辯稱：伊不知來貨自何處起運，貨櫃動態表是香港公司提
    供的云云。經查，被告孫文豹於調查中供稱：﹁因為洪長仁
    委託尋找可靠的報關行申報進口石材前，他曾自行透過其他
    報關業者報驗石材進口，因產地因素糾紛不斷，故自委託我
    幫其尋找報關業者時，經協商為東南亞石材（實則為大陸石
    材）全以南非產地申報，以規避我國海關通關時產地之困擾
    ，經第一筆申報成功後，洪長仁即持續請我申報，我亦每筆
    均以南非產地申報﹂、﹁經第一次以南非產地報關成功，…
    ，因此決定以大陸石材報南非產，我亦將此情形告訴魏文隆
    ，請其於繕打報關資料時起運港打寫DURBAN，魏文隆基於持
    續合作，申報進口大陸石材免遭海關取締，故每筆報單均在
    起運岸欄上繕打DURBAN﹂等情。被告李中揚於本署偵查中另
    供稱：﹁( 問：扣案十個貨櫃的動態表及產證是你做？）我
    知道是大陸石材，貨櫃動態表是船公司出具給我的，這一家
    船公司他是從大陸就載了這十個貨櫃到香港轉運，他當然知
    道啟運港是大陸，是我叫船公司的楊國隆幫我做貨櫃動態表
    ，他有問我要作那邊的貨櫃動態表，我告訴他是泰國到基隆
    ，所以他就把他公司的貨櫃動態表調出來，修改那一個航次
    那一條船的貨櫃動態是從泰國到基隆…因為我們公司只要是
    進口，找那家船公司都找楊國隆，那家船公司叫華宏船務代
    理公司，楊國隆在一那家船公司好像是協理﹂，被告孫文豹
    於本署偵查中翻異前供，辯稱不知來貨是大陸產製云云，顯
    系卸責之詞，自不足採。另有證人張越舜( 為吉星船務代理
    公司之副總經理) 證稱，卷附之GEORY FAITH SHIPPINGLIME
    D 光暉船務有限公司之貨櫃動態表十紙，該貨櫃表中HEUAG-
    A HONG KONG ˇ.805E 即是興吉亞香港輪，為吉星船務代理
    公司代理船東的船隻，ˇ.805E 是航次，…於一九九八年間
    是走泰國─香港─韓國間的定期航班，該船之航線時間，為
    泰國─香港航行五天，香港─韓國航行二天（按：楊國隆所
    提供之光暉船務公司之貨櫃動態表中，興吉亞香港輪ˇ.805
    E 航次之曼谷─香港單程航行需花十七天( 四月三十日至五
    月十六日) 顯然超出該定期航線之航行時間），該動態表紀
    錄顯然有三種可能，…(三)這張貨櫃動態表四月三十日至五月
    十六日中間有些貨櫃動態紀錄被蓄意消掉、造假，亦即不實
    貨櫃證明，綜觀前述，依我看第三種情形最具可能，亦就是
    說是張假證明等情明確，此外復有明康公司進口海關資料編
    號二十二筆清單影本、及報單重量、起岸報價鑌統計表乙張
    、明康公司報單號碼：AA/87/2939/0038 、0039、0040、00
    41影本四份、泰國ELECMAT THAI CO LTD 產地證明姓公司工
    商登記資料表、大陸廣州ＰＥ航商封條照片五張在卷可查，
    是被告魏文隆、楊國隆所辯顯係諉卸刑責之詞，不足採信，
    被告等犯嫌洵堪認定。
二、核被告洪長仁、李中揚、孫文豹、魏文隆共同自大陸地區私
    運管制物品進入臺灣地區，以私運物品進口論，故其等所為
    係犯同條例第二條第一項之私運管制物品進口、及刑法第二
    百十六條行使同法第二百十五條業務上登載不實文書、刑法
    第二百十條之偽變造私文書罪嫌。被告楊國隆所為，係犯刑
    法第二百十六條行使刑法第二百十條之變造私文書（即光暉
    船務公司之貨櫃動態表）罪嫌。被告等於偽造業務登載不實
    文書、偽變造私文書之低度行為，為行使之高度行為吸收，
    不另論罪。被告洪長仁、李中揚、孫文豹、魏文隆等所犯前
    開二罪間，有方法結果之牽連關係，為牽連犯，應從一重之
    私運管制物品進口罪處斷。被告洪長仁、李中揚、孫文豹、
    魏文隆先後廿三次私運（廿二次既遂、一次未遂）、行使偽
    造文書犯行，均犯構成要件相同之罪名，時間上又係密接，
    顯基於概括之犯意為之，應依連續犯規定，以私運既遂罪論
    處並加重其刑。被告洪長仁、李中揚孫文豹雖非從事報關業
    務之人，惟與具有從事報關業務身分之被告魏文隆間，彼此
    互有私運管制物品進口、偽造報關業務不實文書罪之犯意聯
    絡，並各有所分工，各有犯罪行為之分擔，並推由被告魏文
    隆實施申報不實進口報單之行為，仍應共同正犯論。
三、依刑事訴訟法第二百五十一條第一項提起公訴。
        此  致
臺灣基隆地方法院
中    華    民    國  九十  年   四   月   二 十 七   日
                            檢察官    黃  惠  敏
本件證明與原本無異
中    華    民    國  九十  年   五   月      一      日
                            書記官    邱  國  雄
附錄論罪法條：
懲治走私條例第十二條
自大陸地區私運物品進入臺灣地區，或自臺灣地區私運物品前往
大陸地區者，以私運物品進口﹑出口論，適用本條例規定處斷。
懲治走私條例第二條第一項
私運管制物品進口﹑出口逾公告數額者，處七年以下有期徒刑，
得併科新台幣二十萬元以下罰金。
刑法第二百十六條
行使第二百十條至第二百十五條之文書者，依偽造、變造文書或
登載不實事項或使登載不實事項之規定處斷。
刑法第二百十五條
從事業務之人，明知為不實之事項，而登載於其業務上作成之文
書，足以生損害於公眾或他人者，處三年以下有期徒刑、拘役或
五百元以下罰金。
刑法第二百十條
偽造、變造私文書，足以生損害於公眾或他人者，處五年以下有
期徒刑。